【裁判字號】    98,交抗,2725
【裁判日期】    981117
【裁判案由】    違反道路交通管理處罰條例
【裁判全文】
臺灣高等法院交通事件裁定            98年度交抗字第2713號
                                    98年度交抗字第2725號
抗  告  人
即受處分人  申全貨運有限公司
代  表  人  甲○○
上列抗告人因違反道路交通管理處罰條例案件，不服臺灣宜蘭地
方法院98年度交聲字第309號、第331號，中華民國98年10月7 日
裁定，提起抗告，本院裁定如下：
    主  文
原裁定撤銷，發回臺灣宜蘭地方法院。
    理  由
一、原處分意旨略以：受處分人申全貨運有限公司所僱用之駕駛
    人賴俊明、林天生於民國（下同）98年2 月21日14時，各駕
    駛車牌號碼645-AK、053-AJ號營業貨運曳引車，行經宜蘭縣
    頭城鎮石城稽查站，均因裝載砂石、土方未依規定使用專用
    車輛，經宜蘭縣政府警察局礁溪分局大里派出所警員製單舉
    發。嗣經原處分機關依道路交通管理條例第29條之1第1項規
    定，分別裁處新臺幣（下同）5萬3千元、4萬元罰鍰。
二、原裁定意旨略以：
  (一)按裝載砂石、土方未依規定使用專用車輛或其專用車廂未合
    於規定或變更車廂者，處汽車所有人4萬元以上8萬元以下罰
    鍰，並當場禁止通行，道路交通管理處罰條例第29條之1第1
    項定有明文。次按土石，指礦業法第3 條所列各礦以外之土
    、砂、礫及石等天然資源，土石採取法第4條第1款定有明文
    。又礦業法所稱之礦，為下列各礦：金礦、銀礦、銅礦、鐵
    礦、錫礦、鉛礦、銻礦、鎳礦、鈷礦、鋅礦、鋁礦、汞礦、
    鉍礦、鉬礦、鉑礦、銥礦、鉻礦、鈾礦、鐳礦、鎢礦、錳礦
    、釩礦、鉀礦、釷礦、鋯礦、鈦礦、鍶礦、硫磺礦及硫化鐵
    、磷礦、砒礦、水晶、石棉、雲母、石膏、鹽礦、明礬石、
    金剛石、天然鹼、重晶石、鈉硝石、芒硝、硼砂、石墨、綠
    柱石、螢石、火粘土、滑石、長石、瓷土、大理石及方解石
    、鎂礦及白雲石、煤炭、石油及油頁岩、天然氣、寶石及玉
    、琢磨沙、顏料石、石灰石、蛇紋石、矽砂、其他經行政院
    指定之礦，礦業法第3條第1項亦定有明文。
  (二)查證人即宜蘭縣政府警察局礁溪分局大里派出所警員方泓鈞
    於98年9 月10日原審訊問時證稱：（本件違規案件是否均由
    你舉發？）是的。（問：請詳述此兩件違規案件舉發經過？
    ）98年2月21日下午2點我剛好是服石城稽查站勤務，當時看
    到3部砂石車從臺北方向要經過石城稽查站受檢，其中2部是
    053-AJ、645-AK營業貨運曳引車，我陪同縣政府人員檢查時
    ，發現這3 部車子裝載土方類的砂石，因為要裝載土方類的
    砂石必須要使用砂石專用車，但是他們使用的車子是不符規
    定的，且當時司機所提出的運土憑證要交由石城稽查站的人
    簽收時，顯示是裝載土方類的砂石，當時我有爬上那3 臺曳
    引車車廂去看車內所裝載的物品，司機也有陪同上去，3 臺
    車車廂內載運的物品都是土石，我也有詢問3輛車的駕駛，3
    名駕駛員都承認是不能這樣載的，當時我有請車號053-AJ營
    業貨運曳引車司機將帆布整個掀開讓我拍照，因為我3 臺車
    都有確認是載運相同的物品，所以我就只有拍這部車所載運
    的物品採證，不過我當時就3 輛車的外觀部分均有拍照存證
    。（問：當時有無請3 位司機均提出行車執照？）有。（問
    ：就你執行取締經驗，可否知悉宜蘭縣政府運土憑證上所載
    品名B3是表示何物？）代碼B3的意思是土石類的層級區分，
    最好的是B1，依序為B2、B3，數字愈大表示土石的層級愈差
    。」等語（見原審第309 號卷第24至25頁），並提出車牌號
    碼645-AK、053-AJ號營業貨運曳引車行車執照影本各1 份、
    宜蘭縣政府運土憑證影本2 份、臺北市民間建築工程剩餘資
    源運送處理證明文件影本2 份、採證照片14張在卷可參（見
    原審第309號卷第10至11頁、第34至40頁、原審第331號卷第
    4至5頁），堪認屬實。而依上開宜蘭縣政府運土憑證、臺北
    市民間建築工程剩餘資源運送處理證明文件，顯示於98 年2
    月21日14時，車牌號碼645-AK、053-AJ號營業貨運曳引車所
    載運內容均為代碼B3之土質，而該營建剩餘土石方土質類別
    B3係指粉土質土壤（沉泥），有宜蘭縣政府98年9月7日府建
    管字第0980127618號函、潤泰水泥股份有限公司98年8 月19
    日98發冬字第00001 號函、幸福水泥股份有限公司東澳廠98
    年8月5日98幸泥東廠字第98153號函各1份在卷可參（見原審
    第309號卷第30頁、第32至33頁）。復觀之車牌號碼645 -AK
    、053-AJ號營業貨運曳引車之行車執照，亦未加註「砂石專
    用車」字樣，有上開行車執照影本在卷足憑，可證98年2 月
    21日14時，受處分人僱用之駕駛人賴俊明、林天生各駕駛車
    牌號碼645-AK、053-AJ號營業貨運曳引車，均係裝載粉土質
    土壤（沉泥），並非屬上開礦業法第3條第1項所列之礦，而
    係屬土石採取法第4條第1款所列之土石，故受處分人上開裝
    載土方未依規定使用專用車輛之違規事實，事證明確，因而
    駁回受處分人之聲明異議等語。
三、抗告意旨略以：本件抗告人所屬營業貨運曳引車係裝載粉土
    質土壤即沈土類礦石及黏土質土壤，依法屬於礦業法中之礦
    石，可作為水泥之原料，有幸福水泥公司東澳廠函、臺灣水
    泥公司蘇澳廠函及潤泰水泥公司函可證，原審未明確認定該
    礦石成分即認定抗告人有本件違規，顯有違誤，爰依法提起
    抗告云云。
四、經查，本件抗告人即受處分人申全貨運有限公司固不否認有
    於前揭時、地僱用駕駛人賴俊明、林天生各駕駛車牌號碼64
    5-AK、053-AJ號營業貨運曳引車載運「土石」，亦不否認其
    所屬之上開曳引車非「砂石專用車」，則本件之爭點即在該
    曳引車所載運之「土石」是否為道路交通管理處罰條例第29
    條之1第1項所指需使用專用車輛（砂石專用車）方能載運之
    「砂石、土方」。而觀之抗告人所提出之宜蘭縣政府運土憑
    證影本、臺北市民間建築工程剩餘資源運送處理證明文件影
    本之記載（見原審第309 號卷第35頁），抗告人之車輛所載
    運者應係「B3類土石」，則該「B3類土石」究竟是否屬於道
    路交通管理處罰條例第29條之1第1項所指之「砂石、土方」
    ，顯有調查之必要。然原審並未針對此部分詳予調查或函詢
    相關單位查明，僅依舉發警員於原審之證述，即逕予認定抗
    告人係載運砂石專用車始得載運之「砂石、土方」，自有未
    洽。至原裁定所引用之宜蘭縣政府98年9月7日府建管字第09
    80127618號函、潤泰水泥股份有限公司98年8 月19日98發冬
    字第00001號函、幸福水泥股份有限公司東澳廠98年8月5 日
    98幸泥東廠字第98153號函（見原審第309號卷第30頁、第32
    至33頁），均僅敘述B3類土質之成分及可否作為水泥原料之
    說明，與本件是否屬於道路交通管理處罰條例第29條之1第1
    項所指之「砂石、土方」之認定無涉。從而，抗告人是否確
    有本件之違規，尚非無再予斟酌之餘地。原審未能詳查，逕
    以抗告人所辯不足採信，因而裁定異議駁回，尚有未洽。抗
    告意旨雖未明確指摘及此，然原裁定既有前揭可議，為兼顧
    抗告人審級利益，自應由本院將之撤銷，發回原審法院更為
    適法之裁判。
據上論斷，應依道路交通案件處理辦法第26條、刑事訴訟法第41
3條前段，裁定如主文。
中    華    民    國    98    年    11    月    17    日
                  刑事第三庭審判長法  官   陳博志
                                  法  官   陳德民
                                  法  官   劉興浪
以上正本證明與原本無異。
不得再抗告。
                                  書記官   顧正榕
中    華    民    國    98    年    11    月    18    日


司法院資訊處製作；財團法人民間司法改革基金會備份。
